【裁判字號】    98,易,2373
【裁判日期】    980826
【裁判案由】    詐欺
【裁判全文】
臺灣臺中地方法院刑事判決              98年度易字第2373號
公  訴  人  臺灣臺中地方法院檢察署檢察官
被      告  甲○○
                      號
上列被告因詐欺案件，經檢察官提起公訴（98年度偵字第 12939
號、第12895號、第14403號），本院判決如下：
    主      文
甲○○幫助意圖為自己不法之所有，以詐術使人將本人之物交付
，累犯，處有期徒刑參月，如易科罰金，以新臺幣壹仟元折算壹
日。
   事  實
一、甲○○前於民國97年間，因違反家庭暴力防治法案件，經本
    院判處有期徒刑2月確定，甫於97年8月22日易科罰金執行完
    畢，詎仍不知悔改，雖已預見若將自己無償申辦之行動電話
    門號提供予不明人士使用，並藉此從對方獲得一定之對價，
    依其一般社會生活經驗，該門號即有遭詐騙集團利用作為取
    信他人並藉此為詐取財物工具之可能，竟仍基於縱若發生此
    種犯罪事實猶不違背其本意之不確定故意，於97年10月27日
    ，將其甫於當日無償申辦之威寶電信門號0000-000000 號行
    動電話SIM卡，以新臺幣（下同）3,600元之代價，交付予年
    約40歲、自稱高姓之不詳年籍成年男子轉交所屬詐騙集團成
    員使用，作為向他人詐欺取財之工具。嗣於：(一)97年12月23
    日15時許，張明發在雅虎奇摩拍賣網站向該詐騙集團成員偽
    裝之假賣家購買SONY 廠牌數位相機1部，而由該假賣家留下
    甲○○所申辦之上開行動電話門號作為聯絡之用，致張明發
    信以為真而陷於錯誤，乃依指示於同日16 時10 分許，匯款
    4,525 元至雷金權（所涉詐欺罪嫌，另經臺灣士林地方法院
    檢察署檢察官提起公訴在案）所有之中國信託商業銀行中和
    分行帳號000-0000000000000000號帳戶（下稱雷金權之中國
    信託帳戶）。(二)97年12月23日15時35分許，陳思源在雅虎奇
    摩拍賣網站向該詐騙集團成員偽裝之假賣家購買數位單眼相
    機1 部，而由該假賣家留下甲○○所申辦之上開行動電話門
    號作為聯絡之用，致陳思源信以為真而陷於錯誤，乃依指示
    於同日15時36分許，以網路轉帳方式，匯款21,000元至雷金
    權之中國信託帳戶。(三)97年12月24日16時30分許，張靜惠在
    雅虎奇摩拍賣網站向該詐騙集團成員偽裝之假賣家購買手機
    1 支，而由該假賣家留下甲○○所申辦之上開行動電話門號
    作為聯絡之用，致張靜惠信以為真而陷於錯誤，乃依指示於
    同日16時34分許，以網路轉帳方式，匯款9,000 元至蔡有展
    （所涉詐欺罪嫌，業由臺灣臺南地方法院檢察署檢察官為不
    起訴處分確定）所有之京城商業銀行新市分行帳號000-0000
    00000000號帳戶（下稱蔡有展之京城銀行帳戶）。嗣張明發
    、陳思源、張靜惠於匯款後遲未收到貨物而察覺有異，始報
    警循線查得上情。
二、案經桃園縣政府警察局大溪分局報告臺灣桃園地方法院檢察
    署（下稱桃園地檢）、臺北市政府警察局北投分局報告臺灣
    士林地方法院檢察署（下稱士林地檢）、高雄市政府警察局
    三民第二分局報告臺灣高雄地方法院檢察署（下稱高雄地檢
    ）分別呈請臺灣高等法院檢察署檢察長核轉臺灣臺中地方法
    院檢察署檢察官偵查起訴。
    理  由
一、證據能力部分：
    按被告以外之人於審判外之陳述，除法律有規定者外，不得
    作為證據，刑事訴訟法第159條第1項固有明文；惟此等陳述
    雖不符刑事訴訟法第159條之1至第159條之4等例外規定，而
    經當事人於審判程序同意作為證據，法院審酌該言詞陳述或
    書面陳述作成時之情況，認為適當者，亦得為證據，同法第
    159 條之5第1項亦有明定。本件證人即被害人張明發、陳思
    源及張靜惠於警詢中之指述，乃被告以外之人於審判外之陳
    述，且查無符合同法第159條之1至第159條之4等情形，惟皆
    經被告同意作為證據，本院復審酌其等陳述作成時並無瑕疵
    及與本案具有關聯性等情，揆諸前開規定，認為應賦予證據
    能力為適當。
二、得心證之理由：
    訊據被告甲○○固坦承有於97年10月27日無償申辦威寶電信
    0000-000000號門號，並將該門號SIM卡交付予年籍不詳之高
    姓成年男子，並收取3,600 元對價之事實，惟矢口否認有何
    幫助詐欺之犯行，辯稱：伊係看報前往申辦門號，對方表示
    要作業績，始交付3,600 元作為答謝，並表示在收到第一個
    月的電話帳單後再持以將該SIM 卡領回，伊不知該門號會遭
    利用作為詐騙之工具云云。經查：
  (一)威寶電信0000-000000 號行動電話門號確實為被告所無償申
    辦，且被告當日並未取得該門號SIM 卡，反將之交付予自稱
    高姓之成年男子，並因而獲得3,600 元之對價等情，除經被
    告自承外，復有威寶電信行動電話服務申請書影本1 份附卷
    可佐（見臺灣臺中地方法院檢察署98年度偵字第12393 號卷
    第13～15頁），此部分事實已堪認定。
  (二)本件被害人張明發、陳思源及張靜惠確實曾於前揭時、地在
    雅虎奇摩拍賣網站向詐騙集團成員偽裝之假賣家下標購買商
    品後，並各自依指示匯款4,525元、21,000 元至雷金權之中
    國信託帳戶；張靜惠則依指示匯款9,000 元至蔡有展之京城
    銀行帳戶，惟皆未於約定時間收到購買之商品，始知受騙上
    當等情，並據張明發、陳思源、張靜惠於警詢中指述綦詳（
    見桃園地檢98年度偵字第10035 號卷第12～13頁、士林地檢
    98年度偵字第3821號卷第5～7頁、高雄地檢98年度偵字第12
    192 號卷第7～8頁），並有雷金權之中國信託帳戶開戶基本
    資料暨自97年3 月17日至98年1月15日止之歷史交易明細各1
    份、蔡有展之京城銀行帳戶開戶基本資料暨自97年12月1 日
    至98年1 月6日止之歷史交易明細各1份、華南商業銀行交易
    明細1紙、陳思源之中國信託帳戶存摺交易明細1份、玉山銀
    行網路ATM交易明細1紙等附卷可佐（見士林地檢同上卷第47
    ～55頁及第31～32頁、高雄地檢同上卷第15頁～17頁及第10
    頁、桃園地檢同上卷第14頁）。被害人因詐騙集團成員偽裝
    之假賣家施用詐術而陷於錯誤，進而交付財物等情，亦堪認
    定之。
  (三)又上開被害人遭詐騙之情節，均係在雅虎奇摩拍賣網站向詐
    騙集團偽裝之假賣家下標購買商品，且得標後所接獲之通知
    信，除附有雷金權之中國信託帳戶帳號及蔡有展之京城銀行
    帳戶帳號供被害人匯款外，並載有被告所申辦之0000-00000
    0 門號（見桃園地檢同上卷第27頁、士林地檢同上卷第28頁
    、高雄地檢同上卷第23頁），作為被害人與假賣家聯絡之用
    ，並藉此取信於被害人，令被害人信以為真而依假賣家之指
    示付款。顯見，被告所申辦之行動電話門號，確實已被利用
    作為詐欺取財之工具，且有助益於本件詐欺犯行之實現甚明
    。
  (四)被告固屢以前揭情詞辯解，惟查：
    1.按刑法上之故意，分為直接故意與間接故意（又稱不確定
      故意），析言之，當行為人對於構成犯罪之事實，明知並
      有意使其發生者，為直接故意；如行為人對於構成犯罪之
      事實，預見其發生而其發生並不違背其本意者，乃屬間接
      故意，此觀刑法第13條之規定甚明。又幫助犯之成立，以
      行為人主觀上認知被幫助者可能正欲從事犯罪或係正在從
      事犯罪，而其行為足以幫助他人實現構成要件者，即具有
      幫助故意，並不以行為人確知被幫助者將犯或係犯何罪名
      為必要，合先敘明。
    2.查被告於審理中自陳申辦上開門號的目的係為供自己使用
      ，卻將甫申辦之門號於當日交付予姓名年籍皆屬不詳、自
      稱高姓之成年男子，此舉與其所述申辦門號係供已使用一
      情已有矛盾。被告雖又辯稱：因對方告知SIM 先由伊保管
      ，嗣收到帳單後再換回SIM 卡云云，惟查，若被告確實為
      供自己使用而申辦上開門號，自應當場領取SIM 卡，豈有
      逕交付他人保管之理。更何況，被告交付SIM 卡之對象，
      竟是年籍不詳之人士，根本無法擔保日後必能順利取回該
      SIM卡，被告此舉，已違常情甚鉅。
    3.又按一般前往電信公司申辦門號，僅需檢附相關證明文件
      即可辦理，並無特定資格之限制，且無需負擔額外之費用
      。故於正常之情況下，並無使用他人所申辦門號之必要。
      而本件被告申辦門號後，逕將之交付第三人，並收取3,60
      0 元之代價，衡情，倘對方有合法使用行動電話之需要，
      自行申請即可，何需付費使用他人申請之行動電話。再徵
      諸被告於審理中自承：在申辦本案0000-000000 門號之前
      ，已有申辦台灣大哥大電信0000-000000 門號之經驗，當
      時並未獲得金錢作為所謂「增加業績」之對價。再參以被
      告已係成年人，具有一定之智識及生活經驗，而類如本件
      之詐騙案件近年來在社會上層出不窮，且廣為各種媒體所
      披露，則被告縱使不確知其交付SIM 卡之對象暨其所屬詐
      騙集團犯罪行為之具體內容，然當可預見該門號有遭詐騙
      集團利作為詐取財物之可能，而猶為之，則被告實已具有
      幫助詐欺取財之不確定故意至為灼然。
    4.綜上所述，被告之辯解實不足採信。其固未直接參與本件
      詐欺取財之犯行，惟仍係以幫助詐欺犯意而從事詐欺罪構
      成要件以外之行為，自屬詐欺之幫助犯。是本件事證明確
      ，被告犯行已堪認定，應依法論科。
三、查被告提供行動電話門號供他人作為詐欺取財之工具，雖並
    未參與詐欺取財構成要件之行為，然其顯係以幫助他人犯罪
    之意思，實行上開犯罪構成要件以外之行為，核其所為，係
    犯刑法第30條第1項前段、刑法第339條第1 項之幫助詐欺取
    財罪。被告提供一行動電號門號，供詐欺集團詐欺3 位被害
    人，係想像競合犯，應從一重處斷。被告有事實欄所載之前
    科，有臺灣高等法院被告前案紀錄表在卷可參，其前受有期
    徒刑之執行完畢後，五年內再犯本件有期徒刑以上之罪，為
    累犯，應依刑法第47條第1 項之規定，加重其刑。又被告僅
    係幫助他人實行詐欺取財罪，為幫助犯，爰依刑法第30條第
    2 項之規定，按正犯之刑予以減輕，並依法先加重後減輕之
    。爰審酌被告率然提供行動電話予他人犯罪使用，造成遭受
    詐騙之人追查贓款及實際犯罪行為人發生阻礙，對於社會治
    安仍具有相當之危害性，及其犯罪動機、目的、手段、詐騙
    金額多寡、智識程度及犯後坦承犯行等一切情狀，量處如主
    文所示之刑，併諭知易科罰金之折算標準，以示懲儆。
據上論斷，應依刑事訴訟法第299條第 1項前段，刑法第339條第
1項、第30條第1項前段、第2項、第55條、第47條第1項、第41條
第1項前段，刑法施行法第1條之1，判決如主文。
中    華    民    國    98    年    8     月    26    日
                  刑事第九庭  審判長法官  簡源希
                                    法官  戴博誠
                                    法官  高英賓
上正本證明與原本無異。
如不服本判決應於收受判決後10日內向本院提出上訴書狀，並應
敘述具體理由；其未敘述上訴理由者，應於上訴期間屆滿後20日
內向本院補提理由書（均須按他造當事人之人數附繕本）「切勿
逕送上級法院」。
                                  書記官  司立文
中    華    民    國    98    年    8     月    26    日
附錄論罪科刑法條：
中華民國刑法第339 條
意圖為自己或第三人不法之所有，以詐術使人將本人或第三人之
物交付者，處5年以下有期徒刑、拘役或科或併科1千元以下罰金
。
以前項方法得財產上不法之利益或使第三人得之者，亦同。
前二項之未遂犯罰之。


司法院資訊處製作；財團法人民間司法改革基金會備份。
